最高法院刑事判決　　　　　　　　　　　　　　　八十七年度台上字第三三一三號
　　上　訴　人　甲○○
右上訴人因違反槍砲彈藥刀械管制條例案件，不服台灣高等法院台南分院中華民國八
十七年三月十七日第二審更審判決（八十七年度上更(一)字第八十一號，起訴案號：台
灣台南地方法院檢察署八十六年度偵字第一八六六號），提起上訴，本院判決如左：
    主  文
上訴駁回。
    理  由
按刑事訴訟法第三百七十七條規定，上訴於第三審法院，非以判決違背法令為理由，
不得為之。是提起第三審上訴，應以原判決違背法令為理由，係屬法定要件。如果上
訴理由狀並未依據卷內訴訟資料，具體指摘原判決不適用何種法則或如何適用不當，
或所指摘原判決違法情事，顯與法律規定得為第三審上訴理由之違法情形，不相適合
時，均應認其上訴為違背法律上之程式，予以駁回。本件上訴意旨略稱：上訴人甲○
○未經許可無故持有制式手槍、子彈之行為係在民國八十五年十二月中旬至八十六年
一月間，槍砲彈藥刀械管制條例係於八十六年十一月二十四日修正公布施行，即上訴
人行為後法律有變更，修正前之法律較有利於上訴人，原判決未依刑法第二條第一項
但書之規定，適用裁判前之法律，竟適用裁判時即修正後不利於上訴人之槍砲彈藥刀
械管制條例第十九條第一項，將上訴人宣告應於刑之執行完畢或赦免後，令入勞動場
所，強制工作三年，違反法律不溯及既往原則、公平原則及將法律割裂適用，自有適
用法則不當之違法云云。本院按刑罰，以犯罪之違法性為基礎，並以剝奪犯人法益為
其內容，保安處分，則以行為人危險性為基礎，而以預防犯罪為其目的。故遇有刑罰
及保安處分法律，同有新舊法之變更比較時，刑法第二條第一項及第二項，本即容許
分別依從新從輕或從新兩種不同之原則，為法律割裂之適用，無須強求兩者均一體適
用舊法或新法。此見最高法院廿五年五月十二日民刑庭總會決議(二)提示：「保安處分
非刑罰，即使比較新舊法輕重結果，適用舊刑法論科，仍得適用新刑法宣示保安處分
」之旨益明。又刑法第二條第二項規定保安處分採取絕對從新主義，其立法用意端在
保安處分以防衛社會為目的，而用感化、矯治等方式，消弭犯人之違法潛在性，基此
教育刑思想所採取之措施，唯有優先適用裁判時之新法，較能切合社會變遷之需要而
充分發揮其積極防衛社會之功能，因此保安處分自有別於一般刑罰，不必過問舊法有
無保安處分之規定，一律適用裁判時之新法。槍砲彈藥刀械管制條例於八十六年十一
月二十四日修正公布施行，原第七條第四項之未經許可無故持有第一項及第二項所列
槍砲罪，其刑度為一年以上七年以下有期徒刑，經修正為五年以上有期徒刑，併科新
臺幣一千萬元以下罰金；又原第十一條第三項之未經許可無故持有彈藥罪，其刑度為
三年以下有期徒刑，經修正為（第十二條第四項）五年以下有期徒刑，併科新臺幣三
百萬元以下罰金。又修正後之新條例第十九條第一項規定，犯第七條、第八條、第十
條、第十一條、第十二條第一項至第三項、第十三條第一項至第三項之罪，經判處有
期徒刑者，應於刑之執行完畢或赦免後，令入勞動場所，強制工作，其期間為三年。
本件原審於八十七年三月十七日判決認定上訴人甲○○於八十五年十二月中旬某日，
在台中市○○○○道旁，向綽號「銘哥」之男子（真實姓名年籍均不詳）借得具有殺
傷力之巴西TAURUS廠製口徑九ＭＭ半自動手槍一枝（含彈匣壹個）及供該手槍使用之
子彈十五顆，在不詳地點未經許可而無故持有之，以供防身使用等情，而以上訴人未
經許可無故持有手槍、子彈之行為係在八十五年十二月中旬至八十六年一月間，槍砲
彈藥刀械管制條例於八十六年十一月二十四日修正公布施行，即上訴人行為後法律有
變更，有關徒刑之刑期以修正前之法律較有利於上訴人，因認上訴人此部分行為應成
立修正前之槍砲彈藥刀械管制條例第七條第四項、第十一條第三項之未經許可無故持
有手槍罪、未經許可無故持有彈藥罪，上訴人係同一時地，一行為而觸犯未經許可無
故持有手槍罪及未經許可無故持有彈藥罪，為想像競合犯，應依法從情節較重之未經
許可無故持有手槍罪處斷，因而適用刑法第二條第一項但書、第五十五條、第四十七
條，修正前之槍彈藥刀械管制條例第七條第四項、第十一條第三項，判決上訴人未
經許可無故持有制式手槍，累犯，處有期徒刑三年，並依修正後之槍砲彈藥刀械管制
條例第十九條第一項，刑法第二條第二項，宣告應於刑之執行完畢或赦免後，令入勞
動場所，強制工作，期間三年，原判決並無上訴人所指之適用法則不當之違法情形存
在。綜上，上訴理由狀所指摘原判決違法情事，顯與法律規定得為第三審上訴理由之
違法情形，不相適合，其上訴為違背法律上之程式，應予駁回。
據上論結，應依刑事訴訟法第三百九十五條前段，判決如主文。
中      華      民      國    八十七    年      九      月     三十     日
                              最高法院刑事第四庭
                                  審判長法官  莊  來  成
                                        法官  呂  潮  澤
                                        法官  謝  俊  雄
                                        法官  白  文  漳
                                        法官  蘇  振  堂
      右正本證明與原本無異
                                              書  記  官
中      華      民      國    八十七    年      十      月      六      日
